【裁判字號】    90,上易,2223
【裁判日期】    901130
【裁判案由】    竊盜
【裁判全文】
臺灣高等法院臺中分院刑事判決                    九十年度上易字第二二二三號
    上  訴  人
    即  被  告  甲○○
    指定辯護人  本院公設辯護人  戊○○
右上訴人，因被告強盜等案件，不服臺灣臺中地方法院九十年度易字第九八九號，中
華民國九十年九月五日第一審判決（起訴案號：臺灣臺中地方法院檢察署九十年度偵
字第一一一０號），提起上訴，本院判決如左：
    主  文
原判決關於加重強盜暨定執行刑部分均撤銷。
甲○○共同攜帶兇器毀壞門扇於夜間侵入住宅竊盜未遂，因脫免逮捕，而當場施以強
暴，處有期徒刑貳年捌月。
扣案之電擊棒壹支沒收。
    事  實
一、甲○○於民國（下同）八十九年三月五日二十時三十分許，與另位姓名年籍不詳
    之成年男子，共同基於意圖為自己不法所有之犯意聯絡，攜帶客觀上可供為兇器
    使用之電擊棒及金屬材質長約一台尺之鐵製器具各一支，選定基隆市○○路四十
    七之八號公寓四樓之丙○○住處為行竊對象，利用該樓梯間之大門未關上之機會
    ，進入該四樓樓梯間，甲○○二人即先以該金屬材質之鐵製器具，拆毀丙○○住
    處之鐵門，再撬壞其內木門上之喇叭鎖，毀壞該門扇致令不堪使用後，由該名不
    詳姓名年籍之成年男子，攜帶該鐵製器具在三樓樓梯間把風，甲○○則進入前揭
    丙○○住宅內著手搜尋財物，惟尚未得手之際，適丙○○之子乙○○、王柏仁及
    友人陳科維返回該住處，該名把風成年男子查覺有異，通知甲○○後，甲○○迅
    即走出該住宅，並循公寓樓梯往六樓方向逃逸，該名男子則往一樓方向逃逸，乙○○進入樓梯間後發覺有陌生男子且住處鐵門有異樣驚悉已遭竊，乃循樓梯向上
    追捕甲○○，友人陳科維聞訊亦隨後加入追捕，該名把風男子則騙稱竊賊在樓上
    ，因而順利逃脫，乙○○二人追至六樓時，甲○○已無退路可避，為求脫免逮捕
    ，竟當場施強暴而持其身上之電擊棒攻擊乙○○，乙○○乃拿取六樓他人住處樓
    梯間鞋櫃下方之墊腳磚頭丟擲甲○○，並與聞訊趕往協助之陳科維，分持雨傘與
    安全帽攻擊甲○○，甲○○因而受傷並遭制伏，旋經接獲報案趕到現場之警察，
    將甲○○逮捕，並扣得甲○○所有供犯罪所用之電擊棒一支。甲○○經送醫急救
    後，另持變造之楊士毅身分證冒名使用（經原審判決有期徒刑四月，上訴本院後
    撤回上訴而確定）。
二、案經丙○○訴由基隆市警察局第二分局報告臺灣基隆地方法院檢察署檢察官，呈
    請臺灣高等法院檢察署核轉臺灣臺中地方法院檢察署檢察官偵查起訴。
    理  由
一、訊據上訴人即被告（下稱被告）甲○○，固坦承有於上開時地攜帶電擊棒，並以
    現場撿拾之鐵製器具毀壞前開鐵門及木門喇叭鎖而侵入該住宅，意圖行竊未成，
    而遭追捕之情事，惟矢口否認有加重準強盜未遂之犯行，並先後於原審及本院辯
    稱其當時雖有意圖行竊，但未侵入該住處，且未著手行竊，亦未偕同他人共同前
    往行竊，其後脫免逮捕時，更未對被害人等有施強暴之犯行云云，惟查：
(一)被告如何於右開時間意圖行竊，遂攜帶電擊棒，並以鐵製器具拆毀被害人丙○○
    前開住宅之鐵門並撬壞木門門鎖，繼而侵入前揭住宅之事實，業據被告於原審及
    本院審理時坦承不諱（參見原審卷五二頁、本院卷三三、四六頁），核與被害人
    丙○○指述住家遭竊情節，以及證人乙○○、陳科維證述目擊經過悉相符合，此
    外，並有電擊棒一支扣案可證，可見被告確有攜帶電擊棒等兇器，共同毀壞被害
  人之門扇入屋欲行竊之犯意，甚為明顯。又被告進入前開住宅後，已為翻動、搜
    尋財物之著手竊盜行為，因遭乙○○等人發現而未得手之事實，亦據證人乙○○
    先後證述「（問：你家宅是否有被他人翻動過之情形？）家裡的酒櫃下方的抽屜
    有明顯被翻動過，客廳茶几下方我家的書也有被翻動過，其他的地方我就不清楚
    」、「家裡的鐵門門框整個被撬開，裡面的木門門鎖被破壞。東西有被翻過，但
    東西沒有被偷走」等情相符在卷（參見八十九年三月六日警訊筆錄，一一一０號
    偵查卷二二頁），是被告確有入屋並著手竊盜財物之行為，已極明顯，要堪認定
    。而被害人丙○○先後於警訊及偵查中，指稱「當時聽我大兒子乙○○說，酒櫃
    下方之抽屜及茶几下的東西，有被翻動過」、「‧‧‧人已入內，有搜過痕跡，
    但財物沒損失」云云（參見警訊卷，一四五八號偵查卷十頁背面），再於本院九
    十年十一月十二日調查時陳稱「鐵門木門一開就是我家，被告當天有進去我家的
    客廳，我家有三個房間，房門沒有被破壞，我兒子看到被告從我家跑出來，客廳
    的東西看不出來是否有被翻動過」云云，雖有前後不一致之情事，然案發當時被
    害人並不在現場，是伊警訊時偵查中依乙○○之轉述而為前開之陳稱，雖難為被
    告不利之認定，但亦難據伊上開於本院之證稱，而為被告有利之認定。
(二)證人乙○○等人返回上開住處時，樓梯間另有位姓名年籍不詳之成年男子，持鐵
    製器具一支逃逸等情，業據證人乙○○於偵查中先後證述「‧‧‧另一逃逸之男
    子手上握有一長約一尺之鐵器」、「在三、四樓間轉角處有看到一位陌生男子在
    打行動電話，到了我家時，就看到被告從我家衝出，我馬上喊抓賊」、「我們正
    要回家，被告從我家出來，我看被告時，他本來在我家門裡面，另一個人在二樓
    外打電話，後來我抓住講電話之人，另一人往樓上跑，我抓到那講電話之人，就
    往樓上抓另外的人，講電話的人就跑了，另外一人要拿電擊棒打我」等語在卷（
    參見警訊卷，一四五八號偵查卷十頁背面，一一一０號偵查卷二二頁），核與證
    人陳科維於警訊證述「‧‧‧在樓梯間遇到一男子腰間插一鐵器，我就問他是不
    是小偷，他回答不是，就走了，我繼續往上跑」等情相符，經核與丙○○於本院
    上開所證情節，亦屬一致，佐以乙○○等人發現遭竊時，住家鐵門已被拆毀，木
    門喇叭鎖亦被撬壞，而被告當時雖攜有電擊棒一支被查扣，但並無可資以拆卸鐵
    門、撬壞木門喇叭鎖之工具，卻同時有另名不詳年籍姓名之成年男子攜帶鐵製器
    具逃離，足徵被告作案當時確有偕同該不詳姓名年籍男子共同犯罪，甚為顯然，
    被告空口辯稱其係單獨行竊，在現揚撿拾鐵器云云，顯非實在，不足採信。
(三)按犯罪行為有犯罪之決意、陰謀、預備及實行等四個階段，在預備與實行之間有
    一著手之點予以區隔，已經著手即為實行，尚未著手即為預備，一般犯罪之著手
    係指犯人對於犯罪構成要件之行為開始實行而言，惟為期符合現代社會環境變遷
    之實際需要，並參酌各國立法例及判例演變趨勢，竊盜罪著手之時點，實有從個
    案詳加審認之必要（參見臺灣高等法院八十八年上更(一)字第三一０號，最高法
    院八十二年度第二次刑庭會議之研究報告，九十年台上字第五七八五號判決意旨
    ）。次按「侵入竊盜究以何時為著手起算時點，依一般社會觀念，咸認行為人以
    竊盜為目的，而侵入他人住宅搜尋財物時，即應認與竊盜之著手行為相當，上訴
    人在其主觀上既以竊盜為目的侵入廖一聰住處，並已進入廖某臥房留滯時間有數
    分鐘之久，用眼睛搜尋財物，縱其所欲物色之財物尚未將之移入自己支配管領之
    下，惟從客觀上已足認其行為係與侵犯他人財物之行為有關，且屬具有一貫接連
    性之密接行為，顯然已著手於竊盜行為之實行」（參見最高法院八十四年台上字
    第四三四一號判決意旨）。依上所述，被告與另名不詳姓名男子，以竊盜為目的
    前往現場民宅，並攜帶足以為兇器之電擊棒及不詳之鐵器，著手將被害人之鐵門
    拆下，並將木門上之喇叭鎖毀壞入屋後，待相當時間後被害人返家及時查覺，始
    從屋內逃離，則縱認上開乙○○指稱被告有著手翻動屋內財物之情節，尚非可取
    ，然依上開案情，亦堪認定被害人已著手於竊盜犯罪行為之實行，是被告於本院
    空口辯稱其尚未著手行竊云云，核係卸責之詞，難以採信，是被告有加重竊盜未
    遂之犯行，洵堪認定。
(四)又被告於侵入前揭住宅後，如何為乙○○發現，被告循樓梯跑至公寓六樓時，如
    何為脫免乙○○之逮捕，持其身上所攜帶之電擊棒向乙○○攻擊等情，業據證人
    乙○○迭於警訊、偵查中，指稱被告逃至上址六樓後，即拿出前開電擊棒攻擊，
    證人躲開後迅即反擊，並與趕往協助之陳科維一同制伏被告等語綦詳（參見八十
    九年三月五日、三月六日警訊筆錄，一四五八號偵查卷第十頁背面，一一一０號
    偵查卷二二頁），核與證人陳科維於警訊時證述渠聞訊趕到前開公寓六樓時，目
    擊被告與乙○○打鬥之情節相符，該二人均一致指證被告與乙○○有扭打纏鬥之
    情節，而被告於案發之警訊及偵查中，矢口否認有進入被害人住處之情事，亦否
    認有行竊之意圖，惟於偵審中均坦認乙○○等人有持雨傘及安全帽、磚塊攻擊被
    告，則被告果未入屋並意圖行竊，何需逃跑，且被告若未有反抗攻擊乙○○之舉
    動，依當時乙○○與陳科維二人圍捕被告一人至無處可逃之情況，乙○○等二人
    應可輕易制伏被告，有何需要再以上開物品先後丟擲被告，被告身上之電擊棒又
    何以會適時掉出，自與常情有悖，是被告空口辯稱其未持電擊棒攻擊乙○○云云
    ，尚難輕信。再者，證人乙○○雖未同時受傷，然證人本來即未指遭被告持電擊
    棒擊中，僅稱攻擊而已，是其此部分指述，自無瑕疵可指。況被告迭於警訊、偵
    審中自承該電擊棒，係其以二千五百元所購，攜帶在身作為防身所用云云在卷，
    而被告偵查中所稱訪友「阿榮」未遇之情節，無從舉證，亦為被害人丙○○否認
    該棟大樓有阿榮者居住等語在卷，其後，被告始於原審及本院辯稱其雖有意圖行
    竊但未著手，亦未攻擊被害人云云，可見被告前後所辯云云，完全不同，自難採
    信，佐以被告另案判決認定之竊盜犯罪手法（參見一一一０號偵查卷十二頁），
    堪認被告攜帶電擊棒前往本件案發地犯案時，該電擊棒顯非備而不用，是乙○○
    等指稱被告攜帶電擊棒，於遭追捕而無處逃逸之樓梯間，為脫免逮捕而持預藏之
    電擊棒攻擊追捕之乙○○，核與事實相符，自堪採信，被告空口辯稱其並未為任
    何攻擊行為，電擊棒係自行掉落於地云云，核係卸責之詞，不足採信。綜上所述
    ，被告上開所辯，要屬無稽之詞，均難採信，是被告上開犯行，洵堪認定，應依
    法論科。
二、茲按刑法第三百二十一條第一項第三款之攜帶兇器竊盜罪，係以行為人攜帶兇器
    竊盜為其加重條件，此所謂兇器，其種類並無限制，凡在客觀上足對人之生命、
    身體、安全構成威脅，具有危險性之兇器均屬之，且只須行竊時攜帶此種具有危
    險性之兇器為已足，並不以攜帶之初有行兇之意圖為必要（參照最高法院七十九
    年臺上字第五二五三號判例意旨）。次按刑法第三百三十條所謂犯強盜罪，不僅
    指自始犯強盜罪者而言，即依第三百二十九條以強盜論者，亦包括之，如此項準
    強盜有第三百二十一條第一項各款情形之一，自應依第三百三十條論處（參照最
    高法院四十二年臺上字第五二三號判例意旨）。經查，本件扣案之電擊棒一支，
    具電擊、燒灼他人之作用，又另把未扣案之鐵器足以拆毀鐵門且能撬壞木門之喇
    叭鎖，其尖銳無比，要堪認定，是上開二種物品客觀上均足以對人之身體、安全
    造成傷害，自堪認係具有危險性之兇器。被告偕同不詳姓名年籍成年男子，共同
    攜帶鐵製器具及電擊棒各一支，毀壞門扇，並侵入被害人丙○○住宅，著手為竊
    盜行為之實施，未及得手，於受追捕過程中，因脫免逮捕而當場持電擊棒對被害
    人乙○○施以強暴行為，是核被告所為，係犯刑法第三百二十九條之準強盜罪，
    並有同法第三百二十一條第一項第一款第二款第三款之情形，應論以刑法第三百
    三十條第二項第一項之攜帶兇器毀壞門扇於夜間侵入住宅準強盜未遂罪，公訴人
    起訴法條原載明被告所犯係刑法第三百二十一條第一項第三款之加重竊盜罪，惟
    起訴事實已載明上開情節，並於原審審理時言詞陳明補正起訴被告所犯之罪名為
    加重準強盜（參見原審卷五三頁），上開所訴之基本社會事實復相同，本院自得
    一併審究，附此敘明。被告就加重竊盜未遂之犯行，與不詳年籍姓名成年男子間
    ，有犯意之聯絡及行為之分擔，應論以共同正犯。又被告已著手於加重竊盜行為
    之實施，惟尚未竊得財物，因脫免逮捕而當場施以強暴，屬加重準強盜未遂犯，
    爰依刑法第二十六條前段之規定，按既遂犯之刑度減輕其刑。又被害人丙○○雖
    於警訊中就被告毀損及侵入住宅行為提出告訴，惟按毀壞門扇行為本即含有毀損
    之性質，而毀壞門扇侵入行竊，其侵入行為即屬侵入住宅，均已結合於所犯加重
    竊盜之罪質中（最高法院二十七年上字第一八八七號判例意旨參照），毀損及侵
    入住宅部分，均不另論罪。
三、原審經審理之結果，認被告罪證明確，予以論科，固非無見。惟查，加重竊盜罪
    之著手，究係何時，實務見解向認「至該條第一項各款所列情形，不過為犯竊盜
    罪之加重條件，如僅著手於該項加重條件之行為，而未著手搜取財物，仍不能以
    本條之竊盜未遂論」（參見最高法院二十七年滬上字第五四號判例意旨），其後
    ，為適應社會環境變遷需要，而有上開判決意旨之新增，是被告於偵查中否認有
    竊盜意圖，亦否認有著手竊盜，則原審於判決理由內徒以被告於審理庭之供述，
    遽認被告有著手而竊盜未遂之情事，然依該審理筆錄所載「我還沒有偷到東西就
    被屋主發現‧‧‧到裡面偷東西，還沒有偷到就被發現」，顯難認被告有著手竊
盜之情事，是原審上開部分之論述，自有理由不備之違誤，顯有未洽。又依被告
    上開犯案之情節，被告應係與不詳姓名年籍之成年男子共犯加重竊盜未遂罪，原
    審事實欄、理由欄亦同此認定，而本件係加重準強盜罪，並有加重竊盜罪之構成
    要件，則主文應有該加重竊盜之共犯意旨，始符合罪刑法定主義之精神，原審之
    主文有漏載「共同」之情事，且將「未遂」移置在強盜罪「施以強暴」用語之後
    ，與一般習慣之記載，亦有未合。被告提起上訴，否認上開加重強盜犯行，固無
    可取，惟原判決此部分既有上開可議，即屬無可維持，應由本院就該部分暨定執
    行刑部分均撤銷改判。爰審酌被告年輕力壯，不思循正當途徑賺取財物，為一己
    之私利，即罔顧他人財產法益，且破壞被害人住家門扇後進入行竊，對被害人居
    家生活安全及隱私造成嚴重影響，所生之危害性非輕，犯後猶飾詞掩飾狡辯，不
    知警悟，惟尚未竊得財物即被制止，幸未造成被害人財物上損失等一切情狀，量
    處如主文第二項所示之刑，以示懲儆。至扣案之電擊棒一支，為被告所有，已據
    被告供明在卷，係供本案犯罪所用之物，應依刑法第三十八條第一項第二款之規
    定，宣告沒收。另不詳姓名之共犯所持逃離之鐵製器具一支，因未據扣案，且乏
    證據證明仍屬存在，為免日後執行困難，爰不併為沒收之諭知，附此敘明。
據上論斷，應依刑事訴訟法第三百六十九條第一項前段、第三百六十四條、第二百九
十九條第一項前段，刑法第二十八條、第三百三十條第二項、第一項、第三百二十九
條、第二十六條前段、第三十八條第一項第二款，判決如主文。
本案經檢察官丁○○到庭執行職務
中      華      民      國      九十       年    十一     月    三十    日
                                臺灣高等法院臺中分院刑事第二庭
                                      審判長法  官  羅  禮  政
                                            法  官  陳  欣  安
                                            法  官  蔡  聰  明
右正本證明與原本無異。
如不服本判決應於收受送達後十日內向本院提出上訴書狀，其未敘述上訴之理由者並
得於提起上訴後十日內向本院補提理由書（均須按他造當事人之人數附繕本）。
                                            書記官    瑞  芳
中      華      民      國      九十       年    十一     月    三十    日
刑法第三百三十條：
犯強盜罪而有第三百二十一條第一項各款情形之一者，處五年以上十二年以下有期徒
刑。
前項之未遂犯罰之。
                                                                        Ｒ


司法院資訊處製作；財團法人民間司法改革基金會備份。
